臺灣屏東地方法院民事判決　　　　　　　 94年度訴字第185號
原　　　告　丁○○
訴訟代理人　林樹根律師
　　　　　　邱麗妃律師
　　　　　　莊雯琇律師
被　　　告　乙○○
上列當事人間清償債務事件，本院於民國94年8月17日言詞辯論
終結，判決如下：
    主      文
原告應於被告給付新臺幣伍拾捌萬元，及自民國九十四年六月八
日起至清償日止，按年利率百分之五計算之利息之同時，返還被
告如附表所示之本票九紙。
訴訟費用由被告負擔。
本判決於原告以新臺幣貳拾萬元為被告供擔保後得假執行；但被
告如於執行標的物拍定、變賣前，以新臺幣伍拾捌萬元為原告預
供擔保，得免為假執行。
    事實及理由
一、原告起訴主張：被告明知訴外人即原告之妻甲○○（原名尤
    癸之）為有配偶之人，仍與訴外人甲○○於民國93年7 月23
    日21時許及同年月24日16時許，連續在屏東縣潮州鎮○○路
    25號7 樓之16訴外人甲○○之租屋處發生性行為，經原告發
    覺後，被告及訴外人甲○○於93年7 月24日與原告簽立和解
    書，其中約定被告應給付原告精神賠償新臺幣（下同）700,
    000 元，並應於同年8 月10日給付500,000 元，其餘200,00
    0 元則自同年10月10日起每月給付10,000元。而自93年8 月
    10日起至94年5 月10日止合計580,000 元部分已屆清償期，
    惟被告迄未依約履行給付。為此，爰依和解契約法律關係，
    提起本訴，並於本院聲明：(一)被告應給付原告580,000 元，
    及自起訴狀繕本送達翌日即94年6 月8 日起至清償日止，按
    年利率5 ％計算之利息；(二)以供擔保為條件之假執行宣告。
二、被告則以：
  (一)被告雖曾與原告簽立系爭和解契約，惟契約第4 條載明被告
    及訴外人甲○○於履行契約條件後，原告願放棄民、刑事法
    律追訴權。亦即，原告提出刑事告訴應為系爭和解契約之解
    除條件，本件原告於契約所載履行期尚未屆至前，即違約又
    對被告提起刑事告訴，並經本院94年簡字第318 號判處被告
    有期徒刑三月，並得易科罰金確定在案，原告自不得再向被
    告請求給付上開和解金額。
  (二)縱認被告有給付義務，惟被告於簽立系爭和解書同時，已依
    約先行簽發發票日為93年7 月24日、到期日為同年8 月10日
    、面額500,000 元本票1 張及發票日均為93年7 月24日、到
    期日自93年10月10日起依序為每月10日、面額均為10,000元
    本票20張（下稱系爭21紙本票）交付原告作為付款方法，原
    告自應先提出本票，始得同時請求被告付款等語置辯，並於
    本院聲明：駁回原告之訴，如受不利判決，願供擔保請准為
    免假執行之宣告。
三、兩造不爭執事項：
  (一)訴外人甲○○為原告之妻，被告明知甲○○為有配偶之人，
    仍分別於93年7 月23日21時及同年月24日16時，連續在訴外
    人甲○○上開租屋處發生性行為，經原告於同年月24日16時
    40分許發覺。
  (二)兩造曾與93年7月24日簽立系爭和解契約。
  (三)被告曾於93年7 月24日簽立和解契約時開立系爭21紙本票並
    交付予當時在和解現場之人。
  (四)原告於93年8 月1 日對被告提出刑事告訴，嗣被告並經本院
    94年簡字第318 號判處被告有期徒刑三月，並得易科罰金確
    定在案。
四、本件應審究之爭點為：(一)被告依系爭和解契約第1 條所示簽
    立之本票交付對象為誰，交付本票之性質為何；(二)系爭和解
    契約第4 條之意思表示真意為何？經查：
  (一)本票之交付對象及交付本票性質部分：
  1.兩造對於被告於和解當時曾簽立系爭21紙本票並不爭執，惟
    就被告辯稱原告於其簽發本票後曾看到並清點本票張數一節
    ，原告則予以否認。查就被告所述和解當時有一與原告委託
    之徵信社人員熟識之自稱律師助理人員隨後到場，並協助兩
    造進行和解條件之磋商，及和解條件之撰擬，系爭21紙本票
    並由該律師助理取交原告清點張數及金額，但不確定本票後
    來由誰持有等情，核與證人甲○○證述和解當時之情節相符
    （見本院卷第38、39頁），除原告主張未看到及清點本票張
    數部分外，亦與原告所述當日磋商過程大致相符，且原告自
    承和解書之條款內容係經其逐條審閱後始簽名，其亦知悉被
    告有簽發系爭21紙本票，衡情，原告為和解契約之當事人，
    事關其權益，又給付之金額及本票開立為系爭和解契約主要
    內容，其為求慎重，既知應就和解契約內容逐條檢視之情形
    下，復又知悉被告當場已簽發系爭21紙本票，則當無不親自
    清點本票張數與契約是否相符之理，堪認原告否認其有看到
    並清點本票張數，應屬避重就輕之詞而不足採，被告與證人
    上開所述，應堪採信。
  2.原告另主張被告係將系爭21紙本票交付該名律師助理，並非
    交付原告，不生交付效力云云，惟本件係原告先行委託徵信
    社協助調查其妻甲○○是否通姦一事，而兩造於93年7 月16
    日當日到警察局後，該名律師助理者隨即亦到場，並與徵信
    社人員認識且談話後，即協助兩造進行和解條件之磋商，及
    和解書之撰擬，兩造對其居中協調均無疑義，又佐以證人即
    受理本件通姦案件之員警丙○○到庭證稱：原告是與徵信社
    人員及該名律師助理一起來，伊感覺他們是要一起來談事情
    ，自外觀上觀察，該名律師助理及徵信社人員就是在幫原告
    處理事情，原告也都會聽他們的意見等語（見本院卷第40頁
    ），堪認兩造當時均認同該名律師助理與其他徵信社人員相
    同，均是受託協助原告處理事務之人。再者，原告自承該名
    律師助理取走本票時，其當時並未反對，則縱如原告所主張
    系爭21紙本票最終確由該名律師助理帶走，惟依上所述，系
    爭21紙本票既經原告清點確認，原告對於當時立於協助其處
    理事務之該名律師助理收受本票亦未表反對，應認該名律師
    助理已得原告同意而代為收受，從而，被告已依約簽立系爭
    21 紙 本票並交付原告應堪予認定。
  3.原告主張系爭21紙本票係僅作為和解金額之擔保，被告則辯
    稱其已簽立本票作為付款方法，原告請求給付和解金額前應
    先行提示本票等語。然依本件系爭和解契約第1 條約定，被
    告對原告負有分期給付700,000 元之義務，且定有各筆分期
    款項之清償期即93年8 月10日給付500,000 元，其餘則自同
    年10月10日起按月給付10,000元，被告並因此簽立系爭21紙
    本票已據前述並有和解契約書附卷可稽（見本院卷第8 頁）
    ，另原告亦自陳和解當日未反對該名律師助理取走本票，係
    因為認為該律師助理於第一次清償期即8 月10日亦會將本票
    帶來等語（見本院卷第48、49頁），足見原告要求被告簽立
    系爭21紙本票之真意應在於作為上開和解債權之證明憑據，
    於被告按期履行同時，原告即應將系爭21紙本票依序交還被
    告，並非如兩造所述以系爭本票作為清償或擔保性質。
  4.被告辯稱縱然原告得向被告請求給付，惟原告應先提出系爭
    本票等語，本院審酌系爭21紙本票之前述作為債權證明憑據
    之性質及避免原告一方面轉讓系爭本票，一方面又再依和解
    契約向原告請求而重複行使其權利致被告蒙受遭雙重請求之
    不利益之衡平考量，應認原告就系爭屆期和解金額之請求與
    系爭同額本票之返還，應類推使其具有等價之對待給付關係
    ，而得主張同時履行抗辯權，從而，原告於請求給付之同時
    自亦應提出同額之本票以備交還。
  (二)系爭和解契約第4 條之意思表示真意部分：
    至被告辯稱因原告違約，於履行期屆至前即又對被告提起刑
    事告訴，致被告經本院94年簡字第318 號判處有期徒刑3 月
    ，並得易科罰金確定在案，是被告自亦無再依系爭和解契約
    履行給付義務云云。惟系爭和解契約第4 條固約定，如被告
    依約履行和解條件，原告願放棄刑事及民事之法律追訴權，
    惟依該條款內容僅規範被告有先為給付之義務，並於履行後
    原告亦有不再提起民刑事訴訟之不作為義務，然並未具體約
    定原告違反約定時，被告即有拒絕履行和解條件之權利，而
    於此契約規範不完備之情形，如原告確有可歸責於其之事由
    致給付不能情事存在，被告亦僅得依民法法定契約解除權或
    債務不履行之損害賠償請求權相關規定行使權利以補契約規
    範之不足，尚不得逕行拒絕給付。從而，被告上開所辯尚不
    足採。
五、綜合上述，系爭和解契約既依兩造合意簽立且仍有效存在，
    原告自得依約請求已屆期之給付，惟被告就原告請求之金額
    範圍內，所簽立同額本票之返還亦得類推主張同時履行抗辯
    權。從而，原告依據和解契約法律關係，請求被告給付自
    93年8 月10日起至94年5 月10日止已屆清償償之部分即580,
    000 元及自起訴狀繕本送達翌日即94年6 月8 日起至清償日
    止，按年利率5 ％計算之利息，為有理由，應予准許，惟原
    告應於被告給付上開金額之同時，返還被告簽立之如附表所
    示本票共計9 紙。
六、兩造陳明願供擔保，聲請宣告假執行或免為假執行，核均無
    不合，爰分別酌定相當之擔保金額宣告之。
七、本件事證已臻明確，兩造其餘攻擊防禦方法及所提證據，經
    核與判決結果無影響，爰不一一論述，附此敘明。
八、結論：原告之訴為有理由，依民事訴訟法第78條、第390 條
    第2項、第392條第2項，判決如主文。
中　　華　　民　　國　　94　　年　　8 　　月　　31　　日
                  民事第一庭    審判長法　官　羅心芳
                                      法  官  翁世容
                                      法  官  林雅莉
正本係照原本作成。
如不服本判決，應於收受送達後20日內向本院提出上訴書狀，其
未表明上訴理由者，應於提出上訴後20日內向本院補提理由書狀
（均須按他造當事人之人數附繕本）。
中　　華　　民　　國　　94　　年　　8 　　月　　31　　日
                                      書記官　黃佳惠
附表：
┌─────────┬──────────┬──────────┬────────┬────────┐
│發    票    人    │發票日（民國）      │票面金額（新臺幣）  │到期日（民國）  │ 票     號      │
├─────────┼──────────┼──────────┼────────┼────────┤
│  乙○○          │ 93年7月24日        │  500,000元         │ 93年8月10日    │287826          │
├─────────┼──────────┼──────────┼────────┼────────┤
│  乙○○          │ 93年7月24日        │  10,000元          │ 93年10月10日   │                │
├─────────┼──────────┼──────────┼────────┼────────┤
│  乙○○          │ 93年7月24日        │  10,000元          │ 93年11月10日   │                │
├─────────┼──────────┼──────────┼────────┼────────┤
│  乙○○          │ 93年7月24日        │  10,000元          │ 93年12月10日   │                │
├─────────┼──────────┼──────────┼────────┼────────┤
│  乙○○          │ 93年7月24日        │  10,000元          │ 94年1月10日    │                │
├─────────┼──────────┼──────────┼────────┼────────┤
│  乙○○          │ 93年7月24日        │  10,000元          │ 94年2月10日    │                │
├─────────┼──────────┼──────────┼────────┼────────┤
│  乙○○          │ 93年7月24日        │  10,000元          │ 94年3月10日    │                │
├─────────┼──────────┼──────────┼────────┼────────┤
│  乙○○          │ 93年7月24日        │  10,000元          │ 94月4月10日    │                │
├─────────┼──────────┼──────────┼────────┼────────┤
│  乙○○          │ 93年7月24日        │  10,000元          │ 94年5月10日    │                │
└─────────┴──────────┴──────────┴────────┴────────┘
